【裁判字號】    97,消債抗,366
【裁判日期】    971110
【裁判案由】    聲請更生程序
【裁判全文】
臺灣高雄地方法院民事裁定           97年度消債抗字第366號
抗  告  人  甲○○
代  理  人  吳文豊律師
上列抗告人因消費者債務清理條例聲請更生程序事件，對於中華
民國97年9 月30日本院97年度消債更字第421 號裁定提起抗告，
本院裁定如下：
    主  文
抗告駁回。
抗告程序費用新臺幣壹仟元由抗告人負擔。
    理  由
一、抗告意旨略以：伊因積欠安泰商業銀行股份有限公司（下稱
    安泰銀行）等債權人計新台幣（下同）1,519,425 元，曾於
    民國（下同）95年5 月間依金融主管機關協調成立之中華民
    國銀行公會會員辦理消費金融案件無擔保債務協商機制，與
    債權人達成分期還款協議，同意自95年6 月起、分120 期、
    利率4 ％、每月繳納19,467元方式償還，並依協議內容繳款
    至95年9 月止。又伊之前受僱於路邊小吃攤，每月收入僅有
    17,000元，端就其每月收入顯已不足支付協商費用，惟原裁
    定不察上開情事，逕以抗告人於毀諾時收入及家中情形並無
    特別變化，以及96年間之月收入為22,000元，遠較95年間之
    17,000元為高等語，駁回抗告人更生之聲請，而未為審酌抗
    告人因被迫接受由最大債權銀行片面提出之無擔保債務協商
    契約，以致需負擔之協商金額較其收入為高之窘況，實有違
    消費者債務清理條例保障弱勢之意旨。為此，抗告人爰依法
    提起本件抗告，並聲明：(一)原裁定廢棄。(二)裁定准予對於債
    務人裁定開始更生程序。
二、按債務人與金融機構協商成立者，不得聲請更生或清算，但
    因不可歸責於己之事由，致履行顯有重大困難者，不在此限
    ；本條例施行前，債務人依金融主管機關協調成立之中華民
    國銀行公會會員辦理消費金融案件無擔保債務協商機制與金
    融機構成立之協商，準用前項之規定，消費者債務清理條例
    第151 條第5 項、第6 項分別定有明文。又聲請更生或清算
    不合程式或不備其他要件者，法院應以裁定駁回之，但其情
    形可以補正者，法院應定期間先命補正，復為同條例第8 條
    所明定。
三、本院判斷如下：
  (一)本件抗告人主張其不得已毀諾之理由一，係主張其協商所得
    之應納金額遠超過其收入，又該協商契約為最大債權銀行片
    面決定，並不給予債務人置喙之餘地等語置辯。按依債務人
    與金融機構協商成立者，除非因不可歸責於己之事由，致履
    行顯有重大困難，否則不得聲請更生或清算，消債條例第15
    1 條第5 項規定意旨甚明。是債務清償方案成立後，應由債
    務人按其條件履行，惟如於其後發生情事變更，在清償期間
    收入或收益不如預期，致該方案履行困難甚或履行不能，而
    有不可歸責於己之事由，始能聲請更生或清算。此項規定旨
    在避免債務人任意毀諾已成立之協商，濫用更生或清算之裁
    判上債務清理程序，蓋以債務清償方案係經當事人行使程序
    選擇權所為之債務清理契約，債務人應受該成立之協議所拘
    束。債務人既已與金融機構協商成立，如認該協商方案履行
    有其他不適當情形，自仍應再循協商途徑謀求解決之道。抗
    告人成立協商至其於95年9 月毀諾之時，其收入及家中情況
    並無變化，抗告人之生活狀況在無顯著變動之下，聲請人上
    開所辯之事由在協商時均可得預見，抗告人自應行評估其可
    否履行協商條件之事實，而再為契約契約之簽署，故抗告人
    主張之事由，顯與「不可歸責於己之事由致履行顯有重大困
    難」之要件不符。又據抗告人主張該無擔保債務協商契約為
    最大債權銀行所片面制訂，但抗告人仍有締約之自由，抗告
    人於簽約時不衡酌自身能力，即貿然簽字訂約，之後不依該
    協商契約履行承諾，屢以該契約不平等等語提出訟爭，實難
    謂無將契約自由之私法秩序視為無物之情形。又抗告人主張
    該協商契約不公平等語，未據其提出何來有不平等情事之事
    證供參，故抗告人之主張，殊難採信。
  (二)又原裁定內認定抗告人於95年間之月薪為17,000元，於96年
    3 月間薪資已提高為22,000元，較協商成立時為高，亦較協
    商還款金額為高，此時抗告人應循前開協商機制為再協商而
    不為，誠屬可議。直待97年4 月11日消費者債務清理條例實
    行後，抗告人旋即於97年6 月間提出本更生案件之聲請，可
    見抗告人期望得藉更生程序脫免債務之情，甚為炯然。為此
    ，抗告人之毀諾無不可歸責與己之事由，並不符可以聲請更
    生之要件，抗告人之主張實無理由。
四、綜上所述，原審以抗告人於協商時，就其每月應支付之各項
    費用，自行評估可履行後，嗣與安泰銀行達成每月償還19,4
    67元之協議，且其又未能舉證證明其於95年11月毀諾未依協
    議還款時，其未釋明有何不可歸責之己之事由致履行顯有重
    大困難，裁定駁回債務人更生之聲請，並無違誤。抗告意旨
    指摘原裁定不當，求予廢棄另為裁定，為無理由，應予駁回
    。
五、據上論結，本件抗告為無理由，依消費者債務清理條例第11
    條第2 項、第15條，民事訴訟法第495 條之1 第1 項、第44
    9 條第1 項、第95條、第78條，裁定如主文。
中    華    民    國    97    年    11    月    10    日
                  民事鳳山分庭審判長法    官  楊富強
                                    法    官  林意芳
                                    法    官  何悅芳
以上正本證明與原本無異。
本裁定不得再抗告。
中    華    民    國    97    年    11    月    10    日
                                    書 記 官  洪嘉慧


司法院資訊處製作；財團法人民間司法改革基金會備份。
